【裁判字號】    99,審訴,868
【裁判日期】    991224
【裁判案由】    毒品危害防制條例
【裁判全文】
臺灣士林地方法院刑事判決             99年度審訴字第868號
公  訴  人  臺灣士林地方法院檢察署檢察官
被      告  田安廷
上列被告因違反毒品危害防制條例案件，經檢察官提起公訴（99
年度毒偵字第2039號），被告於本院準備程序中就被訴事實為有
罪陳述，經本院合議庭裁定由受命法官獨任行簡式程序審理，並
判決如下：
    主  文
田安廷施用第一級毒品，處有期徒刑柒月，扣案之海洛因壹包（
驗餘淨重零點零柒零公克）沒收銷燬，扣案之注射針筒壹支沒
收；又施用第二級毒品，處有期徒刑肆月，扣案之殘渣袋壹個沒
收。應執行有期徒刑玖月，扣案之海洛因壹包（驗餘淨重零點零
柒零公克）沒收銷燬，扣案之注射針筒壹支及殘渣袋壹個均沒
收。
    事  實
一、田安廷前於民國87年間，曾因施用毒品案件，經臺灣宜蘭地
    方法院以87年度毒聲字第297 號裁定送觀察、勒戒後，認無
    繼續施用毒品之傾向，已於87年10月28日執行完畢釋放出所
    ，並由臺灣宜蘭地方法院檢察署檢察官以87年度偵字第3024
    號為不起訴處分確定；又於89年間，再因施用毒品案件，經
    臺灣宜蘭地方法院裁定送觀察、勒戒後，認有繼續施用毒品
    之傾向，再經同法院裁定令入戒治處所施以強制戒治，嗣因
    執行成效良好，經同法院裁定停止戒治，所餘戒治期間付保
    護管束，於90年10月19日保護管束期滿，未經撤銷停止戒治
    ，視為執行完畢。至刑事追訴部分，則經臺灣宜蘭地方法院
    以89年度訴字第312 號判決判處有期徒刑7 月確定，已於91
    年5 月21日縮刑期滿執行完畢。後於前開強制戒治執行完畢
    5 年內之93年間，再因施用毒品案件，經臺灣宜蘭地方法院
    以93年度訴字第28號判決判處有期徒刑8 月確定，並已於93
    年12月30日執行完畢出監。詎田安廷復基於施用第二級毒品
    甲基安非他命之犯意，於99年9 月23日晚間10時許，在其友
    人位於臺北縣淡水鎮某住處內，以將甲基安非他命置於玻璃
    球吸食器內燒烤吸食煙霧之方式，施用甲基安非他命1 次。
    另基於施用第一級毒品海洛因之犯意，於99年9 月25日晚間
    8 時許，在停放於臺北縣淡水鎮○○路○○路邊之由其所駕
    駛車號為BP-6608 號之自用小客車內，以針筒注射之方式，
    施用海洛因1 次。嗣於99年9 月25日晚間11時35分許，在臺
    北縣淡水鎮○○路○ 段185 號前，因形跡可疑為警盤查，當
    場扣得第一級毒品海洛因1 包（驗餘淨重0.0370公克）及其
    所有供施用毒品所用之殘渣袋1 個、注射針筒1 支，經警採
    集其尿液送驗後，始悉上情。
二、案經臺北縣政府警察局淡水分局報請臺灣士林地方法院檢察
    署檢察官偵查起訴。
    理  由
一、上揭事實，業據被告田安廷於警詢時、偵查中、本院準備程
    序及審理時均已坦承不諱（分見毒偵卷第8 至11頁、第35至
    36頁，本院卷第22頁背面、第24頁背面），且被告為警查獲
    後所採集之尿液，經送台灣檢驗科技股份有限公司以酵素免
    疫分析法初驗後，再以氣相層析質譜儀法複驗，證實該尿液
    呈嗎啡、安非他命及甲基安非他命陽性反應，此有該公司99
    年10月7 日濫用藥物檢驗報告及臺北縣政府警察局淡水分局
    偵辦毒品案尿液編號及姓名對照表各1 份附卷可參（見毒偵
    卷第22頁、第67頁），而被告前開為警查獲並扣案之白色粉
    末1 包（驗餘淨重0.0370公克），經送交通部民用航空局航
    空醫務中心鑑驗結果，確係第一級毒品海洛因等情，亦有該
    局99年10月7 日航藥鑑字第0996247 號毒品鑑定書1 紙附卷
    可憑（見毒偵卷第65頁）；此外，並有扣案之殘渣袋1 個、
    注射針筒1 支可為佐證（見毒偵卷第24頁），足認被告前開
    自白與事實相符，應可採信。
二、按毒品危害防制條例於92年7 月9 日修正公布，自93年1 月
    9 日施行，其中第20條、第23條將施用毒品之刑事處遇程序
    區分為「初犯」、「5 年內再犯」、「5 年後再犯」。依其
    立法理由之說明：「初犯」，經觀察、勒戒或強制戒治，應
    為不起訴處分或不付審理之裁定；經觀察、勒戒或強制戒治
    執行完畢釋放後，「5 年內再犯」者，因其再犯率甚高，原
    實施之觀察、勒戒及強制戒治既已無法收其實效，爰依法追
    訴或裁定交付審理。至於經觀察、勒戒或強制戒治執行完畢
    釋放，「5 年後再犯」者，前所實施之觀察、勒戒或強制戒
    治已足以遮斷其施用毒品之毒癮，為期自新及協助其斷除毒
    癮，仍用「初犯」規定，先經觀察、勒戒或強制戒治之程序
    。從而，依修正後之規定，祇於「初犯」及「5 年後再犯」
    2 種情形，有其追訴條件之限制，即須於初犯經觀察、勒戒
    或強制戒治釋放後，5 年內均無施用毒品之行為，始能認其
    前所實施之觀察、勒戒或強制戒治已足遮斷毒癮，而得於5
    年後再犯時，再予適用初犯之規定，重行觀察、勒戒等程序
    。倘5 年內已經再犯，經依法再為保安處分或追訴處罰，縱
    其第3 次（或第3 次以上）施用毒品之時間，在初犯之保安
    處分執行完畢釋放5 年以後，即與「5 年後再犯」之情形有
    別，且因已於「5 年內再犯」，顯見其再犯率甚高，原實施
    觀察、勒戒或強制戒治，已無法收其實效，自無再經觀察、
    勒戒及強制戒治之必要，應由檢察官逕行起訴，始符新法修
    正之本旨（最高法院97年第5 次刑事庭會議決議、97年度臺
    非字第540 號判決參照）。查，本件被告前因施用毒品案件
    ，前經法院裁定送觀察、勒戒，於執行完畢後5 年內再犯施
    用毒品罪，業經追訴及判處罪刑確定等情，有臺灣高等法院
    被告前案紀錄表在卷可稽，是被告本次所為施用毒品之犯行
    ，距離前開觀察、勒戒及強制戒治執行完畢釋放雖已逾5 年
    ，惟被告於上開觀察、勒戒及強制戒治執行完畢後5 年內，
    既已再犯施用毒品罪，並經追訴、處罰，揆諸前揭說明，其
    本次犯行即與毒品危害防制條例第20條第3 項所稱之「5 年
    後再犯」有別，是公訴人依法追訴，於法並無不合，本院自
    應依法論科。
三、核被告田安廷所為，各係犯毒品危害防制條例第10條第1 項
    之施用第一級毒品罪及同條例第10條第2 項之施用第二級毒
    品罪，其施用前、後持有海洛因及施用前持有甲基安非他命
    之低度行為，各應為施用之高度行為所吸收，均不另論罪。
    又被告所犯上開2 罪，犯意各別，行為互殊，罪名不同，應
    予分論併罰。爰審酌被告曾因施用毒品犯行而送觀察、勒戒
    、強制戒治及法院判處罪刑確定，仍不知悛悔，復再施用毒
    品，顯見其無戒絕之決心，惟念其施用毒品乃戕害自己身心
    健康，尚未危及他人，且本次施用毒品犯行各僅1 次，犯後
    均能坦承犯行，態度尚稱良好等一切情狀，分別量處如主文
    所示之刑，並定其應執行之刑，以示懲儆。至扣案之第一級
    毒品海洛因1 包（驗餘淨重0.0370公克），應依毒品危害防
    制條例第18條第1 項前段之規定沒收銷燬之。另扣案之注射
    針筒1 支及殘渣袋1 個，均係被告所有且各供本案施用毒品
    所用之物，業據其供承在卷，爰依刑法第38條第1 項第2 款
    之規定併予宣告沒收。
據上論斷，應依刑事訴訟法第273 條之1 第1 項、第299 條第1
項前段，毒品危害防制條例第10條第1 項、第2 項、第18條第1
項前段，刑法第11條、第51條第5 款、第38條第1 項第2 款，判
決如主文。
本案經檢察官黃育仁到庭執行職務。
中    華    民    國    99    年    12    月    24    日
                  刑事第一庭法  官  莊明達
以上正本證明與原本無異。
如不服本判決應於收受判決後10日內向本院提出上訴書狀，並應
敘述具體理由；其未敘述上訴理由者，應於上訴期間屆滿後20日
內向本院補提理由書 。
                            書記官  丁梅芬
中    華    民    國    99    年    12    月    24    日
附錄本件論罪科刑依據法條全文：
毒品危害防制條例第10條
施用第一級毒品者，處6月以上5年以下有期徒刑。
施用第二級毒品者，處3 年以下有期徒刑。

司法院資訊處製作；財團法人民間司法改革基金會備份。
